最高法院刑事判決　　　　　　　　　　　　　　　九十三年度台上字第一三七五號
　　上　訴　人　甲○○
　　　　　　　　　　　　（現另案在台灣高雄監獄執行中）
右上訴人因違反毒品危害防制條例案件，不服台灣高等法院高雄分院中華民國九十三
年一月十三日第二審判決（九十二年度上訴字第二０四三號，起訴案號：台灣高雄地
方法院檢察署九十一年度偵字第一三六六五號、第二五０一三號、九十一年度偵緝字
第六三七號），提起上訴，本院判決如左：
    主  文
原判決撤銷，發回台灣高等法院高雄分院。
    理  由
本件原判決撤銷第一審關於本部分不當之科刑判決，改判仍論處上訴人甲○○以共同
販賣第二級毒品未遂，及共同連續販賣第二級毒品等罪刑，固非無見。
惟查：(一)、共同被告所為不利於己之供述，固得採為其他共同被告犯罪之證據，惟此
項不利之供述，依刑事訴訟法第一百五十六條第二項之規定，仍應調查其他必要之證
據，以察其是否與事實相符，自難專憑此項供述，為其他共同被告犯罪事實之認定。
原判決事實認定：上訴人與連志耀、謝天從（連志耀、謝天從均另案審理）三人共同
基於販賣第二級毒品安非他命牟利之犯意聯絡，由連志耀於民國八十九年五月十五日
，約謝天從至高雄市○○○路三一七號鍋富城火鍋店前，指示謝天從自該火鍋店前之
櫃子內取出之前上訴人要連志耀代為尋覓買主之安非他命一包（驗後淨重三千九百六
十八點一公克），並告知該毒品之重量約為四公斤及販售底價為每公斤新台幣（下同
）二十四萬元後，即由謝天從攜至高雄市○○區○○街三十二巷三十七號其住處之冰
箱內藏放，並伺機尋找買主脫售。期間謝天從並曾與有意購買之姓名年籍不詳綽號「
阿文」之成年男子，磋商買賣該包安非他命事宜，後因綽號「阿文」之男子現金不足
，欲先取物再付款，謝天從因恐無法對連志耀交代，而未與該男子成交，致著手於販
賣安非他命之行為未得逞等情，而認上訴人與連志耀、謝天從均共犯毒品危害防制條
例第四條第二項、第五項之販賣第二級毒品未遂罪（該法條第五項之未遂犯規定，已
經總統於九十二年七月九日明令修正改列為同法條第六項），係以謝天從於法務部調
查局南部機動工作組（下稱南機組）詢問時供稱：「約於今年（八十九年）五月十日
左右連志耀打電話約我見面，說其朋友有一批安非他命待售，……我隨即（將安非他
命）帶回安海街住處將之藏放於冰箱中。其間雖有綽號『阿文』……者要向我購買，
後因『阿文』現金不足欲先取物後付款，我怕無法對連志耀交待，故未成交」等語（
見台灣高雄地方法院檢察署八十九年度偵字第一二二八０號影印卷第八頁、第九頁；
原判決第三頁第一行至第九行、第六頁第一行至第八行、第十一頁第八行至第十二行
），為其唯一證據。但謝天從於其被訴販賣上開毒品案件之偵審中及本件第一審、原
審調查時，均已翻異前供（見原判決第七頁倒數第二行、第三行），原審未再調查其
他必要之證據，以察謝天從於南機組之前開供述是否與事實相符，即專憑謝天從該項
供述，遽為上訴人有販賣第二級毒品未遂罪行之認定，難認於法無違。另依本件起訴
書所載，並未認定有綽號「阿文」者向謝天從購買安非他命未遂之犯罪事實，故公訴
意旨認上訴人與連志耀、謝天從本部分所為，均係犯有毒品危害防制條例第五條第二
項之意圖販賣而持有第二級毒品罪嫌（見第一審卷第二頁、第三頁），原判決改依同
條例第四條第二項、第五項論處上訴人以販賣第二級毒品未遂罪，卻未說明其得以變
更法條之理由，亦嫌理由不備。(二)、販賣毒品所得之財物，應沒收之，毒品危害防制
條例第十九條第一項規定甚明。此項規定，係刑法第三十八條第一項第三款、第三項
但書之特別規定，採義務沒收主義，故販賣毒品所得之金錢，如能認定係販賣毒品所
得之款項，均應宣告沒收，不以當場搜獲扣押者為限。本件原判決既認定上訴人與其
子呂昭宏（另案審理）基於販賣第二級毒品以牟利之概括犯意，由上訴人先於九十一
年四、五月間之某日，在台北市兄弟飯店後面一咖啡廳內，向姓名年籍不詳綽號「阿
國」之成年男子，以大麻每盎司八千元、ＭＤＭＡ（俗稱搖頭丸）每顆一百五十元之
價格購入，並在台中市○○路四七０巷七號八樓八一０室內以其所有之電子磅秤、研
磨器、大麻捲煙器等器具分裝後，隨即交由呂昭宏於隔鄰八０九室所經營之搖頭吧，
以諾基亞、摩托羅拉牌行動電話二支作為聯絡工具，連續販售予前來施用而搖頭取樂
之綽號「小健」、「大樂」、「阿豪」、「阿傑」、「阿峰」、「小東」等姓名年籍
不詳之不特定顧客以營利等情（見原判決第三頁倒數第四行至第四頁第五行）。然竟
未將其販賣毒品所得款項，依前開規定諭知沒收，自有判決不適用法則之違背法令。
(三)、有罪之判決書，對被告有利之證據不採納者，應說明其理由，為刑事訴訟法第三
百十條第二款所明定。故有罪判決書對於被告有利之證據，如不加採納，必須說明其
不予採納之理由，否則即難謂無判決不備理由之違誤。本件上訴人於原審調查時已辯
稱：呂昭宏因上開(二)內所述之事實，經檢察官偵查後，係以呂昭宏無償轉讓毒品起訴
，足見伊無與呂昭宏共同販賣毒品之犯行等語（見原審卷第六十二頁），且呂昭宏因
上開(二)內所述之行為，經警方移送檢察官偵查後，係以呂昭宏涉犯毒品危害防制條例
第八條第二項之轉讓第二級毒品罪嫌提起公訴，亦有台灣台中地方法院檢察署檢察官
九十一年度偵字第一一０四四號起訴書在卷可證（見台灣台中地方法院九十二年訴字
第一七０六號影印卷第一頁、第二頁）。原判決未詳予調查亦未說明何以捨棄上開有
利於上訴人之證據，遽認定上訴人與呂昭宏共同連續販賣第二級毒品，並嫌理由不備
。以上或為上訴意旨所指摘，或為本院得依職權調查之事項，應認原判決有撤銷發回
更審之原因。
據上論結，應依刑事訴訟法第三百九十七條、第四百零一條，判決如主文。
中　　　華　　　民　　　國　　九十三　　年　　　三　　　月　　 十八 　　日
                              最高法院刑事第八庭
                                  審判長法官  陳　世　雄
                                        法官  韓　金　秀
                                        法官  吳　信　銘
                                        法官  徐　文　亮
                                        法官  劉　介　民
      右正本證明與原本無異
                                              書  記  官
中　　　華　　　民　　　國　　九十三　　年　　　三　　　月　　二十五　　日
                                                                        Ｅ
